【裁判字號】    97,審聲,319
【裁判日期】    970819
【裁判案由】    聲明異議
【裁判全文】
臺灣高雄地方法院民事裁定             97年度審聲字第319號
聲明異議人  僑慧建設開發股份有限公司
即第三人
法定代理人  甲○○
上列聲明異議人就債權人兆豐國際商業銀行股份有限公司與債務
人蔡王花、甲○○及蔡錦榮間拍賣抵押物強制執行事件，對於中
華民國97年4 月3 日本院民事執行處司法事務官所為94年度執字
第58950 號裁定提出異議，本院裁定如下：
    主  文
異議駁回。
    理  由
一、本件債權人兆豐國際商業銀行股份有限公司（下稱兆豐銀行
    ）以本院94年度拍字第1488號拍賣抵押物裁定及本院94年度
    票字第8434號本票裁定為執行名義，聲請就債務人蔡王花、
    甲○○及訴外人蔡茂藏所有坐落高雄市○○區○○段594 地
    號土地及其上建號779 即門牌號碼為高雄市三民區○○○路
    535 號10樓之5 房屋（下稱系爭房地）為強制執行。因異議
    人主張自民國82年2 月18日起即無償借用系爭房地迄今，然
    為兆豐銀行所否認，並聲請除去借用關係及加註點交條件，
    本院民事執行處乃於96年12月25日雄院高94執春字第58950
    號執行命令，將異議人與蔡茂藏就系爭土地所成立之使用借
    貸關係予以除去。此經本院審核本院民事執行處94年度執字
    第58950 號執行卷查明屬實。
二、抗告意旨略以：抗告人自81年12月3 日起，經由原負責人蔡
    茂藏即屋主之同意，取得系爭房地之占有使用權，之後，抗
    告人始將公司處所登記於該址，迄今，均實質使用系爭房地
    ，鈞院於95年2 月15日查封時，抗告人仍於該址正常占有使
    用，詎鈞院竟推測認定抗告人公司登記遷移他處，使用關係
    亦隨之遷移，抗告人係搬遷後，再使用系爭房地而除去使用
    關係，然公司登記與實際營業處所，並未規定必須一致，況
    亦有用電資料可以證明抗告人確有占用系爭房地之事實，則
    該除去之執行命令顯有不當，爰請求廢棄等語。
三、按依民法第866 條第2 、3 項規定，不動產所有人設定扺押
    權後，於同一不動產上，成立地上權或其他以使用收益為目
    的之使用關係，或租賃關係以外之權利者，扺押權人實行抵
    押權受有影響者，法院得除去該權利關係後拍賣之。
四、經查，抗告人主張其自82年2 月18日起即借用系爭房地至今
    ，固提出高雄市政府營利事業登記證及高雄市政府97年2 月
    15日高市府建二公字第09700441850 號函為證。惟系爭房地
    係在82年9 月15日，由訴外人蔡茂藏提供兆豐銀行之前手中
    國國際商業銀行股份有限公司為擔保借貸而設定抵押權登記
    。當時蔡茂藏並簽訂其他約定事項切結：「債務人及擔保品
    提供人切實證明所提供之擔保物完全為債務人或擔保品提供
    人合法所有，並無任何他人權利或設定任何負擔」等情，有
    土地、建築改良物抵押權設定契約書所附其他約定事項第3
    項在卷可稽。又抗告人前於94年4 月12日即已遷往高雄市○
    ○區○○街102 號，嗣於96年10月3 日始遷回系爭房地，亦
    有原法院向高雄市政府建設局調取抗告人公司設立迄今歷史
    異動登記事項卡查明屬實，並有前開公司變更登記事項表附
    卷可稽。再者，抗告人所提出之台灣電力股份有限公司高雄
    區營業處用電資料，均為94年4 月起至95年4 月止，及管理
    費繳交通知單依序為94年4 月份起至95年3 月份止，有上開
    用電表及通知單附卷可稽。因此，即使抗告人在本院民事執
    行處實施查封時之95年2 月15日有占用系爭房地之事實，亦
    屬94年4 月12日之後，重新占用之另一事實，且適時蔡茂藏
    業已死亡（92年3 月4 日死亡），亦無從交付系爭房地予抗
    告人占有使用。綜上各情，均無從認定抗告人係自82年2 月
    18 日 起即系爭抵押權設定之前，即持續不間斷地占有使用
    系爭房地。而兆豐銀行本件強制執行所主張之債權為新台幣
    （下同）1, 898,508元，及自94年1 月5 日起至清償日止，
    按年息百分之13計算之利息，逾期在6 個月以內者，按上開
    利率一成，逾期超過6 個月者，按上開利率之二成加計之違
    約金。亦有本院94年度執字第58 950號強制執行聲請狀在卷
    可稽。又為抵押標的之系爭房地，鑑價結果為2,729,94 9元
    ，第一次拍賣底價為280 萬元，無人應買後減價之第二次拍
    賣底價為22 4萬元，此亦有鑑價報告、拍賣公告及土地登記
    謄本在卷可憑，可見系爭房地之價金顯已不足清償抵押債權
    。再者，系爭房地上若有第三人之占有使用法律關係存在，
    於拍賣時若無法先行除去，將致拍定人無法及時取得拍賣標
    的物完整占有，而仍須對該第三人提起訴訟始得取回占有使
    用，其因而造成時間及金錢上之損失及風險，對投標者之購
    買意願顯有相當之影響，並因而降低承買之金額，此為眾所
    週知之事實，並為本院基於長期拍賣實務經驗所認定之經驗
    法則。則抗告人主張其就系爭房地間有使用借貸關係存在，
    若不除去該使用借貸關係，顯會影響抵押權之實行及受償，
    故執行法院認有影響抵押權之實行，且有除去之必要，而依
    債權人之聲請予以除去，即與上開條文規定之要件相符，而
    無違誤。異議意旨指摘原裁定不當，求予廢棄，為無理由，
    應予駁回。
五、據上論結：本件異議為無理由，依強制執行法第30條之1 、
    民事訴訟法第240 條之4 第3 項後段，裁定如主文。
中    華    民    國    97    年    8     月    19    日
                  民事第二庭法  官  蘇姿月
正本係照原本作成。
如對本裁定抗告，須於裁定送達後10日內向本院提出抗告狀。
中    華    民    國    97    年    8     月    19    日
                            書記官  陳美月


司法院資訊處製作；財團法人民間司法改革基金會備份。
